臺灣高雄地方法院刑事判決
111年度審訴字第624號
公  訴  人  臺灣高雄地方檢察署檢察官
被      告  陳雨玄



上列被告因妨害公務等案件，經檢察官提起公訴（111年度偵緝
字第825號），被告於準備程序中對被訴事實為有罪之陳述，經
本院合議庭裁定由受命法官獨任進行簡式審判程序，判決如下：
    主  文
陳雨玄犯不能安全駕駛動力交通工具罪，處有期徒刑叁月，如易
科罰金，以新臺幣壹仟元折算壹日；又犯駕駛動力交通工具妨害
公務執行罪，處有期徒刑陸月，如易科罰金，以新臺幣壹仟元折
算壹日。應執行有期徒刑捌月，如易科罰金，以新臺幣壹仟元折
算壹日。
    事  實
一、陳雨玄於民國110年11月27日17時10分至30分許，在高雄市○
    ○區○○路000號旁之檳榔攤飲酒後，已致使體內酒精濃度逾越
    法定標準而處於不能安全駕駛之狀態，竟仍於同日17時30分
    許，基於服用酒類不能安全駕駛動力交通工具之犯意，騎乘
    車牌號碼000-0000號重型機車上路。嗣陳雨玄於同日17時40
    分許，行經高雄市小港區鳳林路及中林路口時，因騎車時使
    用手機，為駕駛巡邏車執行巡邏勤務之警員陳仲明及李易軒
    攔查（所涉妨害公務部分如下所述）。嗣經警員於同日17時
    53分對陳雨玄施以酒測，測得吐氣所含酒精濃度每公升0.46
    毫克。
二、陳雨玄遭警員攔查後，經警員李易軒下車查看，並發現陳雨
    玄散發酒氣，李易軒乃要求陳雨玄將其騎乘之機車推行至巡
    邏車後方停放受檢；而陳仲明將巡邏車開至適當位置停放後
    ，亦走至陳雨玄駕駛之機車前方瞭解案情。陳雨玄知悉陳仲
    明為依法執行職務之公務員，亦知悉若在警員近距離調查案
    情之過程中任意催動機車引擎逃逸，將撞擊當時站在陳雨玄
    左前側之陳仲明，竟仍不違背其本意，另基於駕駛動力交通
    工具對於公務員依法執行職務時施強暴之不確定故意及酒後
    駕車之故意，於同日17時42分許，在同上開處所，陳雨玄趁
    其推行機車之過程趁隙發動機車引擎後，再朝左前側陳仲明
    站立之方向催動引擎嘗試逃逸之際，即因撞上陳仲明而摔車
    ，陳雨玄遂當場遭員警壓制逮捕，陳仲明因而受有雙膝及左
    前臂擦挫傷之傷害（所涉傷害部分，業經撤回告訴，不另為
    不受理之諭知，詳下述），並施以如前所述之酒測，始悉全
    情。
三、案經陳仲明訴由高雄市政府警察局小港分局報告臺灣高雄地
    方檢察署檢察官偵查起訴。
    理  由
一、本案被告陳雨玄所犯非死刑、無期徒刑、最輕本刑為3年以
    上有期徒刑之罪，或高等法院管轄第一審之案件，其於準備
    程序進行中，對被訴事實為有罪之陳述，經告知簡式審判程
    序之旨，並聽取檢察官、被告之意見後，本院合議庭依刑事
    訴訟法第273條之1第1項裁定進行簡式審判程序，是本案之
    證據調查，依同法第273條之2規定，不受同法第159條第1項
    、第161條之2、第161條之3、第163條之1，及第164條至第1
    70條所規定證據能力認定及調查方式之限制。
二、上開事實，業據被告於警詢、偵查及本院審理時均坦承在卷
    ，核與告訴人陳仲明於偵訊證述之情節相符，復有陳仲明及
    李易軒出具之職務報告、酒精測定紀錄表、舉發違反道路交
    通管理事件通知單、車輛詳細資料報表、公路監理電子閘門
    查詢資料、陳仲明之診斷證明書暨傷勢照片、行車紀錄器、
    監視器、密錄器截圖、臺灣高雄地方檢察署檢察官勘驗筆錄
    等件在卷可稽，足認被告之自白與事實相符。故本件事證明
    確，被告犯行已堪認定，均應依法論科。
三、論罪科刑
  ㈠新舊法比較
    按行為後法律有變更者，適用行為時之法律。但行為後之法
    律有利於行為人者，適用最有利於行為人之法律，刑法第2
    條第1項定有明文。查被告為本案行為後，刑法第185條之3
    業於民國111年1月28日修正公布施行，並於同年月30日生效
    。修正後刑法第185條之3第1項第1款之不能安全駕駛動力交
    通工具罪之法定刑業由「2 年以下有期徒刑，得併科20萬元
    以下罰金」，修正為「3 年以下有期徒刑，得併科30萬元以
    下罰金」，經比較新舊法之規定，修正後刑法第185條之3第
    1項第1款之規定並未有利於被告，依據前揭規定，應適用被
    告行為時即修正前刑法第185條之3第1項第1款之規定。至起
    訴意旨就刑法第185條之3第1項第1款之不能安全駕駛動力交
    通工具犯行部分，漏未為新舊法比較，逕適用修正後之規定
    ，容有誤會，附此敘明。
　㈡核被告所為，就事實欄一部份，係犯修正前刑法第185 條之3
    第1項第1款之不能安全駕駛動力交通工具罪；就事實欄二部
    分，係犯刑法第135條第3項第1款之駕駛動力交通工具妨害
    公務執行罪及修正前刑法第185 條之3第1項第1款之不能安
    全駕駛動力交通工具罪。
　㈢被告於事實欄二部分，係以一行為，同時犯駕駛動力交通工
    具妨害公務執行罪及不能安全駕駛動力交通工具罪，為想像
    競合犯，應依刑法第55條規定，從一重之駕駛動力交通工具
    妨害公務執行罪處斷。至起訴意旨固認被告之機車駕照於已
    經吊銷，本件妨害公務刑責應依道路交通管理處罰條例第86
    條第1項加重其刑等語，查被告之機車駕照確已吊銷，有公
    路監理電子閘門-證號查詢機車駕駛人資料附卷可佐，惟按
    道路交通管理處罰條例第86條第1項係規定：「汽車駕駛人
    ，無駕駛執照駕車，酒醉駕車，吸食毒品或迷幻藥駕車，行
    駛人行道或行經行人穿越道不依規定讓行人優先通行，因而
    致人受傷或死亡，依法應負刑事責任者，加重其刑至二分之
    一」，上開法條既明定汽車駕駛人於一定違規之情形（如無
    駕駛執照駕車，酒醉駕車等）駕駛汽車致人傷亡，依法應負
    刑事責任時，加重其刑至二分之一，自係指肇事者在一定之
    違規情形下，依法應負過失致人於死或過失傷害之刑事責任
    時，始有該條之適用（最高法院99年度台上字第7198號、97
    年度台上字第3133號刑事判決意旨參照），則上述加重處罰
    規定，於本件被告故意妨害公務之犯行自無適用餘地，併此
    敘明。
　㈣被告所犯上開2罪間，犯意各別，行為互殊，應予分論併罰。
　㈤爰以行為人之責任為基礎，審酌被告未能尊重依法執行職務
    之公務員，竟於員警執行勤務時，突發動機車引擎逃逸而衝
    撞員警，以此強暴方式妨害員警執行職務，造成員警受有如
    前所載擦挫傷之傷勢，所為實屬不該。惟念被告犯後坦承犯
    行，並於本院審理中與告訴人以新臺幣（下同）5萬元調解
    成立，且履行完畢，告訴人亦請求本院給予被告從輕量刑之
    機會，有本院刑事調解案件簡要紀錄表、調解筆錄、刑事陳
    述狀在卷可佐（見本院111年度審訴字第624號卷【下稱本院
    卷】第53、55至57頁），足認被告犯後有填補告訴人所受損
    害之作為，態度尚可。兼衡其犯行之犯罪動機、手段、情節
    、所生危害，及其如卷附臺灣高等法院被告前案紀錄表所示
    之前科素行、於本院審理中自述之學經歷及家庭生活狀況（
    事涉個人隱私不予揭露，詳見本院卷第91頁）等一切具體情
    狀，分別量處如主文所示之刑，並均依刑法第41條第1項前
    段規定，諭知以1,000元折算1日之易科罰金折算標準。再考
    量被告所犯2罪之犯罪手段、態樣、被害法益、犯罪時間相
    近，並依刑法第51條第5款所採限制加重原則，爰就被告所
    犯定應執行之刑如主文所示，並諭知易科罰金之折算標準。
　㈥至起訴書雖記載被告前因公共危險案件，經本院以107年度交
    簡字第3859號判決有期徒刑2月確定，於108年6月11日易科
    罰金執行完畢，而應論以累犯等語。然檢察官並未就構成累
    犯之事實及應加重其刑之具體事項提出相關證明方法，依最
    高法院刑事大法庭110年度台上大字第5660號裁定意旨，本
    院自無庸就此部分依職權調查並為相關之認定，況被告此部
    分前科素行，已依刑法第57條第5款規定，於量刑時予以審
    酌，附此敘明。
四、本件不予緩刑宣告
    查被告於雖與告訴人於本院審理中調解成立，告訴人請求給
    予被告緩刑之機會等語，此有本院調解筆錄、刑事陳述狀在
    卷可佐（見本院卷第55至57頁），然被告因公共危險案件，
    前經本院以107年度交簡字第3859號刑事簡易判決於108年1
    月22日判處有期徒刑2月，於108年4月29日確定，有臺灣高
    等法院被告前案紀錄表在卷可稽，是被告於本件判決前，已
    因故意犯罪受有期徒刑以上刑之宣告，實不符刑法第74條第
    1項緩刑之要件，自無從宣告緩刑。
五、不另為不受理之諭知
　㈠公訴意旨略以：被告陳雨玄於前揭時、地，因前揭行為，造
    成告訴人陳仲明因而受有雙膝及左前臂擦挫傷之傷勢，此部
    分涉有刑法第277條第1項之傷害罪嫌等語。
　㈡按告訴乃論之罪，告訴人於第一審辯論終結前得撤回其告訴
    ，又告訴經撤回者，法院應諭知不受理之判決，刑事訴訟法
    第238條第1項、第303條第3款定有明文。
　㈢本案被告所涉刑法第277條第1項傷害罪部分，依刑法第287條
    前段規定，須告訴乃論。因被告與告訴人於本院調解成立，
    告訴人並已具狀撤回告訴，有本院調解筆錄、刑事撤回告訴
    狀在卷可憑，本應就此部分為不受理之判決，惟此部分認與
    前揭經論罪科刑之駕駛動力交通工具對於公務員依法執行職
    務時施強暴罪部分，有想像競合犯之裁判上一罪關係，爰不
    另為不受理之諭知。
據上論斷，應依刑事訴訟法第273條之1第1項、第299條第1項前
段，判決如主文。
本案經檢察官呂尚恩提起公訴，檢察官范文欽到庭執行職務。
中　　華　　民　　國　　111 　年　　12　　月　　13　　日
                  刑事第五庭   法　官  李宜穎
以上正本證明與原本無異。
如不服本判決應於收受判決後20日內向本院提出上訴書狀，並應
敘述具體理由。其未敘述上訴理由者，應於上訴期間屆滿後20日
內向本院補提理由書(均須按他造當事人之人數附繕本)「切勿逕
送上級法院」。
中　　華　　民　　國　　11　　年　　12　　月　　13　　日
  　　　　　　　　　　　　　　 書記官  黃挺豪

附錄本判決論罪科刑法條：
刑法第135條
對於公務員依法執行職務時，施強暴脅迫者，處三年以下有期徒
刑、拘役或三十萬元以下罰金。
意圖使公務員執行一定之職務或妨害其依法執行一定之職務或使
公務員辭職，而施強暴脅迫者，亦同。
犯前二項之罪而有下列情形之一者，處六月以上五年以下有期徒
刑：
一、以駕駛動力交通工具犯之。
二、意圖供行使之用而攜帶兇器或其他危險物品犯之。
犯前三項之罪，因而致公務員於死者，處無期徒刑或七年以上有
期徒刑；致重傷者，處三年以上十年以下有期徒刑。

修正前刑法第185條之3第1項
駕駛動力交通工具而有下列情形之一者，處二年以下有期徒刑，
得併科二十萬元以下罰金：
一、吐氣所含酒精濃度達每公升零點二五毫克或血液中酒精濃度
    達百分之零點零五以上。
二、有前款以外之其他情事足認服用酒類或其他相類之物，致不
    能安全駕駛。
三、服用毒品、麻醉藥品或其他相類之物，致不能安全駕駛。